臺灣高等法院刑事裁定
111年度聲字第193號
聲  請  人  臺灣高等檢察署檢察官
受  刑  人  孫連揚




上列聲請人因受刑人數罪併罰有二裁判以上，聲請定其應執行之
刑（聲請案號：臺灣高等檢察署111年度執聲字第43號），本院
裁定如下：
    主  文
孫連揚犯如附表所示各罪所處之刑，應執行有期徒刑壹年陸月。
    理  由
一、聲請意旨略以：上列受刑人即被告孫連揚（下稱受刑人）因
    違反銀行法等數罪，先後經判決確定如附表，應依刑法第53
    條、第51條第5款、第50條第2項規定，定其應執行之刑，爰
    依刑事訴訟法第477條第1項聲請裁定等語。
二、按刑法第2條第1項規定：「行為後法律有變更者，適用行為
    時之法律。但行為後之法律有利於行為人者，適用最有利於
    行為人之法律。」查本件受刑人行為（附表編號3）後，刑
    法第50條關於合併處罰之規定業經修正，並由總統於民國10
    2年1月23日以總統華總一義字第10200012451號令公布，於
    同年1月25日施行，修正前刑法第50條之規定為「裁判確定
    前犯數罪者，併合處罰之」，修正後則改為「裁判確定前犯
    數罪者，併合處罰之。但有下列情形之一者，不在此限：一
    得易科罰金之罪與不得易科罰金之罪。二得易科罰金之罪與
    不得易服社會勞動之罪。三得易服社會勞動之罪與不得易科
    罰金之罪。四得易服社會勞動之罪與不得易服社會勞動之罪
    。前項但書情形，受刑人請求檢察官聲請定應執行刑者，依
    第51條規定定之」，經比較新舊法，修正後條文並未更動本
    文部分，僅加入但書及第2項規定，且修正後但書之規定，
    乃針對得易科罰金、易服社會勞動之罪與不得易科罰金、易
    服社會勞動之罪，可否合併處罰之情形加以修正。是修正前
    刑法第50條既剝奪受刑人原得選擇易刑處分之利益，自屬不
    利於受刑人，應適用新法之規定，判斷得否定其應執行刑。
三、次按裁判確定前犯數罪者，併合處罰之，但得易科罰金之罪
    與不得易科罰金之罪，不在此限；前項但書情形，受刑人請
    求檢察官聲請定應執行刑者，依第51條規定定之；數罪併罰
    ，有二裁判以上，依第51條之規定，定其應執行之刑；數罪
    併罰，分別宣告其罪之刑，宣告多數有期徒刑者，於各刑中
    之最長期以上，各刑合併之刑期以下，定其刑期，但不得逾
    30年，刑法第50條第1項但書第1款、第2項、第53條及第51
    條第5款定有明文。準此，如受刑人所犯之數罪中有原得易
    科罰金之罪者，因與他罪合併定執行刑，於裁判前所犯數罪
    兼有得易科罰金、不得易科罰金之罪混合時，應繫乎受刑人
    之請求與否，而非不問其利益與意願，一律併合處罰之。又
    按數罪併罰中之一罪，依刑法規定得易科罰金，若因與不得
    易科之他罪併合處罰結果而不得易科罰金時，原所易科部分
    所處之刑，自亦無庸為易科折算標準之記載，此經司法院大
    法官會議釋字第144號解釋甚明。另按法律上屬於自由裁量
    之事項，有其外部性界限及內部性界限，並非概無拘束，依
    據法律之具體規定，法院應在其範圍選擇為適當之裁判者，
    為外部性界限；而法院為裁判時，應考量法律之目的，及法
    律秩序之理念所在者，為內部性界限；法院為裁判時，二者
    均不得有所踰越。在數罪併罰，有二裁判以上，定其應執行
    之刑時，固屬於法院自由裁量之事項，然仍應受前揭外部性
    界限及內部性界限之拘束（最高法院94年度台非字第233號
    判決意旨參照）；而刑事訴訟法第370條第2項規定：「前項
    所稱刑，指宣告刑及數罪併罰所定應執行之刑。」已針對第
    二審上訴案件之定應執行之刑，明定有不利益變更禁止原則
    之適用，而分屬不同案件之數罪併罰，倘一裁判宣告數罪之
    刑，曾經定其執行刑，再與其他裁判宣告之刑定其執行刑時
    ，在法理上亦應同受此原則之拘束，亦即另定之執行刑，其
    裁量所定之刑期，不得較重於前定之執行刑加計後裁判宣告
    之刑之總和（最高法院103年度第14次刑事庭會議決議可供
    參考）。至受刑人犯應併合處罰之數罪，經法院以判決或裁
    定定其數罪之應執行刑確定者，該數罪是否執行完畢，均係
    以所定之應執行刑全部執行完畢為斷，其在定應執行刑之前
    已先執行之有期徒刑之罪，因嗣後與他罪合併定應執行刑，
    而由檢察官換發執行指揮書執行應執行刑者，其前已執行之
    有期徒刑部分，僅應予扣除，不能認為已執行完畢，非謂即
    不符數罪併罰要件，合先敘明。
四、經查，受刑人因違反銀行法等數罪，分別經臺灣臺北地方法
    院及本院判處如附表編號1至3所示之刑，均經確定在案，此
    有上開各判決、本院被告前案紀錄表存卷可佐（聲請書附表
    編號1之罪之「犯罪日期」誤載為103年4月7日，應更正如下
    ）。又上開附表所示之數罪，其中有得易科罰金之罪（附表
    編號1）與不得易科罰金之罪（附表編號2、3），固合於刑
    法第50條第1項但書第1款之規定，惟受刑人已於「臺灣桃園
    地方檢察署依102年1月23日修正之刑法第50條調查受刑人是
    否聲請定應執行刑調查表」上親自簽名捺印同意聲請定刑，
    有上開調查表附卷可參，則本件自應依刑法第50條第2項之
    規定，依同法第51條規定定其應執行刑。茲檢察官向最後事
    實審之本院聲請定其應執行之刑，本院審核認其聲請於法尚
    無不合，並審酌受刑人如附表各罪所示刑度之外部限制（總
    刑期為有期徒刑2年2月），附表編號2、3之罪前經本院以10
    8年度重金上更一字第5號判決定應執行有期徒刑1年2月，故
    此次應於有期徒刑1年8月以下定其應執行之刑，考量受刑人
    所犯附表編號2、3所示之罪均為銀行法第125條之2第1項前
    段之背信罪，其犯罪類型、行為態樣、動機及侵害法益種類
    均相同或相類，犯罪時間亦接近，責任非難重複程度較高，
    然與附表編號1所示之詐欺得利未遂罪之罪質與犯罪情節均
    不同，是就附表各罪為整體非難評價，參酌受刑人於111年1
    月18日針對本件定執行刑陳述：「無意見」（見本院卷第95
    頁陳述意見狀），為貫徹前揭刑法量刑公平正義理念之內部
    限制，定其應執行之刑如主文所示。
五、至附表編號1所示之罪，受刑人業已於108年7月5日易科罰金
    執行完畢，惟該罪既與其餘之罪合於數罪併罰之要件，則其
    數罪併罰所定應執行之刑尚未全部執行完畢，仍應就附表所
    示之數罪合併定其應執行之刑，僅係檢察官就已執行之部分
    ，於換發執行指揮書時，予以扣除，附此敘明。
據上論斷，應依刑事訴訟法第477條第1項，刑法第2條第1項但書
、第53條、第51條第5款，裁定如主文。
中　　華　　民　　國　　111 　年　　1 　　月　　27　　日
                  　刑事第八庭　審判長法　官　陳世宗
                                      法　官　林呈樵
                                      法　官　吳勇毅
以上正本證明與原本無異。
如不服本裁定，應於收受送達後五日內向本院提出抗告狀。
                                      書記官  許家慧
中　　華　　民　　國　　111 　年　　1 　　月　　27　　日
附表：
編號  1 2 3 罪名  詐欺得利未遂罪  銀行法第125條之2第1項前段之背信罪  宣告刑  有期徒刑6月 有期徒刑10月 有期徒刑10月 犯罪日期  103/06/10 102/02/05 102/01/18 偵查（自訴）機關年度案號  臺北地檢105年度偵續一字第104號等 桃園地檢103年度偵字第17851號等 桃園地檢103年度偵字第17851號等 最後事實審 法院 臺北地院 本院 本院  案號 107年度訴字第10號 108年度重金上更一字第5號 108年度重金上更一字第5號  判決日期 108/01/09 109/06/30 109/06/30 確定判決 法院 臺北地院 最高法院 最高法院  案號 107年度訴字第10號 109年度台上字第4794號 109年度台上字第4794號  判決確定日期 108/02/11 110/09/01 110/09/01 是否為得易科罰金之案件  是 否 否 備註  臺北地檢108年度執字第1485號（已執畢） 桃園地檢110年度執字第10800號     編號2、3前經本院以108年度重金上更一字第5號判決定應執行有期徒刑1年2月